臺灣高等法院刑事判決
110年度上訴字第2608號
上  訴  人  
即  被  告  史耘安
選任辯護人  葉慶人律師
            林祐增律師
            楊偉毓律師
上列上訴人因違反毒品危害防制條例案件，不服臺灣新北地方法
院110年度訴字第158號，中華民國110年5月26日第一審判決（起
訴案號：臺灣新北地方檢察署109年度偵字第45296號、110年度
偵字第5047號），提起上訴，本院判決如下：
    主  文
上訴駁回。
    事  實
一、史耘安明知愷他命（Ketamine）係毒品危害防制條例第2條
    第2項第3款規定之第三級毒品，不得販賣，竟基於販賣第三
    級毒品以營利之犯意，以其所持用SAMSUNG廠牌行動電話（
    含門號0000000000號SIM卡1張）利用通訊軟體微信（WeChat
    ，下稱微信）暱稱「A」與李可欣聯繫交易毒品，約定以新
    臺幣（下同）1萬1,000元之價格，出售第三級毒品愷他命1
    包（重量約4至5公克）給李可欣，嗣史耘安依約於109年10
    月6日凌晨3時許，駕駛車牌號碼000-0000號自用小客車，前
    往新北市○○區○○街000號前，迨李可欣上車後，親自交付第
    三級毒品愷他命1包（重量約4至5公克）給李可欣，並收受
    李可欣交付價金1萬1,000元，完成交易以牟利。
二、案經新北市政府警察局永和分局報告臺灣新北地方檢察署檢
    察官偵查起訴。
    理  由
壹、證據能力部分：
一、被告以外之人於審判外之言詞或書面陳述，除法律有規定者
    外，不得作為證據，刑事訴訟法第159條第1項定有明文。又
    被告以外之人於審判外之陳述，雖不符刑事訴訟法第159條
    之1至第159條之4之規定，而經當事人於審判程序同意作為
    證據，法院審酌該言詞陳述或書面陳述作成時之情況，認為
    適當者，亦得為證據；當事人、代理人或辯護人於法院調查
    證據時，知有同法第159條第1項不得為證據之情形，而未於
    言詞辯論終結前聲明異議者，視為有前項之同意，刑事訴訟
    法第159條之5亦有明文。查本件檢察官、上訴人即被告史耘
    安（下稱被告）及辯護人於本院言詞辯論終結前，均未就本
    院所認定犯罪事實而經調查採用之證據之證據能力予以爭執
    （見本院卷第62至73頁、第98至102頁），本院復審酌各該
    證據作成時之情況，尚無違法及證明力明顯過低之瑕疵，認
    以之作為證據應屬適當，揆諸上開規定，本件經調查之證據
    ，均有證據能力。
二、至於本院所引之非供述證據部分，並無證據證明係公務員違
    法取得，亦無依法應排除其證據能力之情形，應有證據能力
    。
貳、實體部分：
一、認定犯罪事實所憑之證據及理由：
  ㈠訊據被告固坦承其使用微信的暱稱為「A」，與李可欣認識，
    於上開時間，有在車上跟李可欣見面等情（見本院卷第103
    頁、第105頁），惟矢口否認有何販賣第三級毒品之犯行，
    辯稱：伊與李可欣是透過朋友在聚會中認識，伊曾向李可欣
    說伊的妻子有在賣面膜，見面那天是因李可欣跟伊說要面膜
    ，伊表示要等下班後回家拿貨再過去，所以才會約在凌晨3
    時許，伊沒有販賣毒品云云。辯護人則為被告辯護略稱：李
    可欣被查獲持有毒品的時間是109年10月28日，與本案檢察
    官起訴的犯罪時間109年10月6日並無證據上的關連，李可欣
    在警詢及偵訊時雖均證述是以1萬1,000元購買4或5公克的愷
    他命，但卷內並無補強證據，依罪疑惟輕原則，應對被告為
    無罪諭知云云。然查：
　⒈被告於109年10月6日凌晨3時許前某時，先以微信暱稱「A」
    ，與李可欣所使用的微信暱稱「李可欣」聯繫，雙方並約定
    於同日（3日）凌晨3時許，在新北市○○區○○街000號前會面
    ，被告駕駛車牌號碼000-0000號自用小客車依約前往上開處
    所，李可欣即上車與被告會面等節，迭據被告於警詢、偵查
    、原審及本院審理時供述在卷（見臺灣新北地方檢察署109
    年度偵字第45296號卷【下稱偵卷】第21頁、第247頁、第25
    8至259 頁；臺灣新北地方法院110年度訴字第158號卷【下
    稱原審卷】第22頁；本院卷第103至105頁），核與證人李可
    欣於警詢及偵查中證述之情節大致相符（見偵卷第56至58頁
    、第267頁、第269頁），並有現場監視器畫面5張（見偵卷
    第101至103頁），及證人李可欣手機鑑識翻拍畫面2張（見
    原審卷第79頁、第81頁）在卷可稽，是此部分之事實，首堪
    認定。
  ⒉證人李可欣於警詢時證稱：伊所有的毒品愷他命，是伊於109
    年10月6日在伊家樓下門口，向綽號「星星」的男子買的，
    伊是用走路前往交易，用1萬1,000元向他買5公克的愷他命
    ，伊給他現金1萬1,000元，他給伊5公克的愷他命，雙方是
    用微信聯絡等語，並指認卷附犯罪嫌疑人指認表中編號5之
    人就是「星星」（見偵卷第56至58頁）；繼於偵查中證稱：
    伊是透過朋友給的電話，知道可以向「A」購買愷他命，伊
    於109年10月6日在伊家樓下以1萬1000元向「A」購得4公克
    多的愷他命，不到5公克，「A」先前給伊的微信暱稱是「星
    星」，「A」就是到了之後會用微信告訴伊車號，伊就上「A
    」的車拿伊買的愷他命並付款後就下車等語（見偵卷第267
    頁、第269頁），參以卷附之犯罪嫌疑人指認表中編號5之人
    就是被告一節，也據被告於警詢時肯認無訛（見偵卷第22頁
    、第27至28頁），經勾稽證人李可欣前揭證述，就交易毒品
    之對象、時間、地點、價格、數量、方式等節皆大致相符，
    尤其證人李可欣於偵查時已依法具結始為證述，衡情自無甘
    冒偽證罪處罰之風險而恣意構詞誣陷被告之動機與必要。再
    者，依卷附之前開監視器畫面5張顯示，可見被告於109年10
    月6日凌晨3時29分許，駕駛上開車輛，停放在新北市○○區○○
    街000號前，證人李可欣即自同路段000號步行至該處上車，
    嗣證人李可欣下車後，被告旋於同日凌晨3時39分許駕駛上
    開車輛離開現場等情，核與證人李可欣證述之情節相符，足
    為證人李可欣證詞之補強證據，是證人李可欣證稱於上開時
    地向被告購買毒品愷他命等語，應堪採信。
　⒊被告上訴固仍以其與證人李可欣會面，係為銷售面膜云云置
    辯，然被告與證人李可欣會面之時間為凌晨3時許，倘謂見
    面僅為推銷面膜，因難認合於常情，復無其他事證可資相佐
    ，顯非無疑。何況倘依被告自陳，其於凌晨3時許為推銷面
    膜，始開車自其住家所在之新北市○○區前往同市○○區，距離
    不近，但自卷附監視器畫面所示，其僅與所稱欲銷售面膜之
    對象李可欣在光源受限的車上短暫數分鐘的會面，能否妥適
    介紹商品，亦屬有疑。尤其被告於本院審理時，就所謂面膜
    之品牌、製造廠商、包裝規格及價格、與李可欣於微信上約
    定之價格為何，竟無一能明確應答（見本院卷第102至103頁
    ），至堪質疑。此外，參酌證人李可欣於警詢、偵查之證述
    ，可知其與被告並無私交，見面的目的僅係為購買毒品，既
    已清楚敘述以微信聯絡、議定數量、價格，並約定時間、經
    告知車號、上車面交及付款各節，且未曾論及有何購買面膜
    之事，更難認被告此部分所辯為可採。經綜合上情，益徵被
    告辯稱其與證人李可欣是朋友，相約見面是要推銷面膜云云
    ，核與卷內事證不符，並不足逕予採信而為有利被告之認定
    。
  ㈡販賣毒品係違法行為，非可公然為之，且有其獨特之販售通
    路及管道，復無一定之公定價格，容易增減分裝份量，是其
    各次買賣之價格，當亦各有差異，或隨供需雙方之資力、關
    係之深淺、需求之數量、貨源之充裕與否、販賣者對於資金
    之需求程度如何，以及政府查緝之態度，為各種不同之風險
    評估，而為機動性之調整，是其價格標準，自非一成不變，
    且販賣者從各種「價差」或「量差」或「純度」謀取利潤方
    式，亦有差異，然其所圖利益之非法販賣行為目的，則屬相
    同，並無二致。況依一般民眾普遍認知，毒品價格非低、取
    得不易，且毒品之非法交易，向為政府查禁森嚴且重罰不寬
    貸，衡諸常情，倘非有利可圖，殊無甘冒持有毒品遭查獲、
    重罰之極大風險，無端親送至交易處所，或以自身住居所附
    近為交易處所之理。從而，舉凡有償交易，除足反證其確另
    基於某種非圖利本意之關係外，通常尚難因無法查悉其買進
    、賣出之差價，而推諉無營利之意思，或阻卻販賣犯行之追
    訴。故凡為販賣之不法行為者，其販入之價格必較售出之價
    格低廉，而有從中賺取買賣差價牟利之意圖及事實，應屬符
    合論理法則而不違背社會通常經驗之合理判斷。查被告雖矢
    口否認有前開販賣第三級毒品之犯行，但依卷存事證已足認
    被告之犯行，業經詳述如前，又被告係智識正常之成年人，
    對於毒品價格昂貴，取得不易，毒品交易為政府檢警機關嚴
    予取締之犯罪，法律並就此懸有重典處罰，當知之甚稔，倘
    被告無利可圖，衡情應無甘冒持有毒品遭查獲之極大風險，
    親送至交易處所為交付行為，復查無反證足認其確另基於某
    種非圖利本意之關係所為，是被告主觀上具有營利之意圖，
    亦臻明灼。
  ㈢綜上，足認被告上開所辯，顯係圖卸飾詞，殊無可採。本案
    罪證明確，被告犯行洵堪認定，應依法論科。
二、論罪：　
    查愷他命係毒品危害防制條例第2條第2項第3款所定之第三
    級毒品，不得販賣。核被告所為，係犯毒品危害防制條例第
    4條第3項之販賣第三級毒品罪。被告上開販賣第三級毒品愷
    他命而持有該毒品之行為，因無證據顯示純質淨重已達5公
    克以上，自無「為販賣之高度行為所吸收不另論罪」之問題
    ，附此敘明。
三、關於刑之加重、減輕之說明：
　㈠被告前因持有第三級毒品純質淨重二十公克以上案件，經臺
    灣新北地方法院以106年度審簡字第295號判決判處有期徒刑
    3月確定，於106年6月8日易科罰金執行完畢，有本院被告前
    案紀錄表在卷可參（見本院卷第33至36頁），其於有期徒刑
    執行完畢後，5年內故意再犯本案有期徒刑以上之罪，為累
    犯，依司法院大法官釋字第775號解釋意旨，為避免發生罪
    刑不相當之情形，法院應就個案裁量是否加重最低本刑，茲
    考量被告於前案即有違反毒品危害防制條例案件執行完畢，
    竟不能謹慎自持又犯同條例之本案販賣第三級毒品罪，足見
    刑罰之反應力薄弱，依上揭解釋意旨斟酌後，爰依刑法第47
    條第1項規定加重其刑。
  ㈡至94年2月2日修正公布，於95年7月1日生效施行之刑法第59
    條規定之立法理由特別闡明：「一、現行第59條在實務上多
    從寬適用，為防止酌減其刑之濫用，自應嚴定其適用之條件
    ，以免法定刑形同虛設，破壞罪刑法定之原則；二、按科刑
    時，原即應依第57條規定審酌一切情狀，尤應注意該條各款
    所列事項，以為量刑標準，本條所謂『犯罪之情狀可憫恕』，
    自係指裁判者審酌第57條各款所列事項以及其他一切與犯罪
    有關之情狀之結果，認其犯罪足堪憫恕者而言，惟其審認究
    係出於審判者主觀之判斷，為使其主觀判斷具有客觀妥當性
    ，宜以『可憫恕之情狀較為明顯』為條件，故特加一『顯』字，
    用期公允；三、依實務上見解，本條係關於裁判上減輕之規
    定，必於審酌一切之犯罪情狀，在客觀上顯然足以引起一般
    同情，認為縱予宣告法定最低刑度猶嫌過重者，始有其適用
    （最高法院38年台上字第16號、45年台上字第1165號、51年
    台上字第899號判例參照），乃增列文字，將此適用條件予
    以明文化」。故刑法第59條之酌量減輕其刑，必須犯罪另有
    特殊之原因與環境等在客觀上足以引起一般同情，認為即予
    宣告法定低度刑期猶嫌過重者，始有其適用。本案被告正值
    青壯，不思循正當途徑賺取所需，竟販賣第三級毒品愷他命
    以牟利，交易金額為1萬1,000元，數量非微，戕害他人身心
    健康，並助長吸毒者犯罪，引起社會治安犯罪問題，所為對
    國民身心健康及社會秩序，有一定程度之危害，迄未供認實
    情，犯罪情節非輕，難認有何特殊之原因與環境，於客觀上
    足以引起一般同情，而認為縱予宣告法定最低刑度猶嫌過重
    之情形，本院認無依刑法第59條規定酌減其刑之必要，附此
    敘明。
四、原審本於同上見解，認定被告上開犯行，罪證明確，適用毒
    品危害防制條例第4條第3項，刑法第11條、第47條第1項等
    規定，並審酌被告明知第三級毒品足以戕害人之身體健康，
    竟仍為圖己利，漠視法令禁制，販賣第三級毒品，其法紀觀
    念薄弱，助長施用毒品惡習，造成人民生命健康受損之成癮
    性及危險性，非惟戕害國人身心健康，亦危害社會治安，兼
    衡其大學肄業之智識程度、賣水果，與父母、配偶、兒子、
    姊姊同住之家庭經濟狀況（見原審卷第163頁）、犯罪後始
    終否認犯行之犯後態度、犯罪動機、目的、手段、情節、販
    賣毒品之次數、數量，對象及金額等一切情狀，判處有期徒
    刑7年4月。並就沒收敘明：㈠扣案SAMSUNG廠牌行動電話（含
    門號0000000000號SIM卡1張）1支，係被告所有，用以與證
    人李可欣聯繫所用，依毒品危害防制條例第19條第1項規定
    宣告沒收。㈡被告為本件販賣第三級毒品犯行所得價金1萬1,
    000元，係其犯本件販賣第三級毒品罪之犯罪所得，雖未扣
    案，仍應依刑法第38條之1第1項前段之規定宣告沒收，並依
    同條第3項之規定，諭知於全部或一部不能沒收或不宜執行
    沒收時，追徵其價額。其認事用法，核無違誤，量刑亦屬妥
    適。被告上訴意旨仍執前詞否認犯行，指摘原判決不當，業
    經本院剖析論駁於前（見理由欄貳一），其上訴為無理由，
    應予駁回。
據上論斷，應依刑事訴訟法第368條，判決如主文。
本案經檢察官陳香君提起公訴，檢察官曾文鐘到庭執行職務。　
中　　華　　民　　國　　110 　年　　12　　月　　30　　日
                  刑事第十一庭  審判長法　官  張江澤
                                      法　官  郭惠玲
                                      法　官  梁志偉
以上正本證明與原本無異。
如不服本判決，應於收受送達後20日內向本院提出上訴書狀，其
未敘述上訴之理由者並得於提起上訴後20日內向本院補提理由書
（均須按他造當事人之人數附繕本）「切勿逕送上級法院」。
                                      書記官  于  誠
中　　華　　民　　國　　111 　年　　1 　　月　　3 　　日
附錄：本案論罪科刑法條全文
毒品危害防制條例第4條
製造、運輸、販賣第一級毒品者，處死刑或無期徒刑；處無期徒
刑者，得併科新臺幣三千萬元以下罰金。
製造、運輸、販賣第二級毒品者，處無期徒刑或十年以上有期徒
刑，得併科新臺幣一千五百萬元以下罰金。
製造、運輸、販賣第三級毒品者，處七年以上有期徒刑，得併科
新臺幣一千萬元以下罰金。
製造、運輸、販賣第四級毒品者，處五年以上十二年以下有期徒
刑，得併科新臺幣五百萬元以下罰金。
製造、運輸、販賣專供製造或施用毒品之器具者，處一年以上七
年以下有期徒刑，得併科新臺幣一百五十萬元以下罰金。
前五項之未遂犯罰之。